【裁判字號】    99,交聲,18
【裁判日期】    990308
【裁判案由】    違反道路交通管理處罰條例聲明異議
【裁判全文】
臺灣桃園地方法院交通事件裁定          99年度交聲字第18號
移送機關即
原處分機關  交通部公路總局新竹區監理所
異  議  人
即受處分人  甲○○
上列異議人因違反道路交通管理處罰條例案件，對交通部公路總
局新竹區監理所於民國98年12月16日所為之處分（原處分案號：
桃監裁罰字第裁52-Z00000000號）處分，聲明異議，本院裁定如
下：
    主  文
異議駁回。
    理  由
一、原處分意旨略以：異議人即受處分人甲○○於民國98年10月
    18日晚間6 時40分許，搭乘由實際駕駛人陳如煌所駕駛車牌
    號碼6227-MT 號自用一般小客貨車行經國道一路南下五十六
    公里處時，為警查獲有「車尾安裝懸掛腳踏車，使無法辨認
    該車後號牌之牌號」並填掣公警局交字第Z00000000 號舉發
    違反道路交通管理事件通知單（下稱舉發單）予以舉發，並
    由陳如煌當場簽收。嗣因異議人陳述不服之意見，由原處分
    機關調查後，以異議人上開違規事實明確，爰依道路交通管
    理處罰條例第十三條第一款規定，裁處罰鍰新臺幣（下同）
    三千元，並責令申請換領牌照或改正等語。
二、聲明異議意旨略以：伊及其配偶被攔檢當下不知原因為何，
    經警員告知係因車尾懸掛腳踏車，無法完整辨識後車牌號誌
    ，惟腳踏車非實體遮蔽物，仍可辨識後車牌號碼，且可調整
    腳踏車懸掛高度，伊當場表示後續必定改正，然警員未依行
    政程序法第一百六十五條規定以輔導等不具法律上強制力之
    方法請伊改善，即開單處罰。又道路交通管理處罰條例第十
    三條於97年5 月28日新修訂，依行政程序法第一百五十四條
    第二項規定，應以適當方法將公告內容廣泛周知，惟行政及
    執法機關未經宣導，致使一般大眾不知上述法規修訂，爰依
    法聲明異議云云。
三、按汽車所有人以安裝其他器具之方式，使不能辨認其牌號者
    ，處二千四百元以上四千八百元以下罰緩，並責令申請換領
    牌照或改正，道路交通管理處罰條例第十三條第一款定有明
    文。
四、經查：
（一）異議人甲○○對其於上揭時、地由陳如煌駕駛車牌號碼62
      27-MT 號自用一般小客貨車行經國道一路南下五十六公里
      處時，為警查獲有「車尾安裝懸掛腳踏車，使無法辨認該
      車後號牌之牌號」並填掣舉發單予以舉發，並由陳如煌當
      場簽收，嗣經原處分機關以異議人違規事實明確，裁處罰
      鍰三千元，並責令申請換領牌照或改正等情，為異議人所
      不否認，並有內政部警政署國道公路警察局第一警察隊以
      99年2月26日公警一交字第0990170275 號函附採證照片、
      舉發單及裁決書附卷可稽。
（二）且依上開採證照片所示，異議人將腳踏車懸掛於前述自用
      一般小客貨車後方時，腳踏車車身已將該車後方之號牌完
      全遮蔽，是異議人所辯腳踏車非實體遮蔽物，仍可辨識後
      車牌號碼云云，與事實不符，要無足採。
（三）按行政程序法第一百六十五條係規定：「本法所稱行政指
      導，謂行政機關在其職權或所掌事務範圍內，為實現一定
      之行政目的，以輔導、協助、勸告、建議或其他不具法律
      上強制力之方法，促請特定人為一定作為或不作為之行為
      」，是依上開規定觀之，本條規定顯係就「行政指導」之
      意義予以明定，然本件異議人因其在前述汽車車尾懸掛腳
      踏車，致不能辨認其號牌而有違反道路交通管理處罰條例
      第十三條第一款之規定，受原處分機關課以行政處分，與
      前述行政指導之行政作為迥異，是異議人執前開行政程序
      法之規定作為抗辯事由，係對法律之誤會。又交通部依據
      道路交通管理處罰條例第九十二條第四項「輕微違規勸導
      」之授權規定，固有制定「違反道路交通管理事件統一裁
      罰標準及處理細則」，然遍觀該細則第十二條第一項所列
      得免予舉發之規定，並無道路交通管理處罰條例第十三條
      第一項之事由，是本件亦無前述細則得免予舉發之適用，
      故異議人所辯警員未先勸導云云，與相關法規不符，自無
      足採。
（四）又現行道路交通管理處罰條例第十三條第一款規定係於90
      年1月17日由總統以（90）華總一義字第9000007500 號令
      修正公布，並自同年6月1日起施行，有本條例之法規沿革
      在卷可稽，則異議人辯稱該條款係於97年5 月28日修訂且
      未經公告云云，與事實不符。況異議人既為合法考領駕駛
      執照並實際參與交通運作之人，即有遵守交通規則之義務
      ，應時時注意新修正（增）之交通法規，自無能推諉不知
      或認員警未先予宣導、示意等情，而得脫免罰責，是其所
      辯，皆無足採。
五、綜上所述，本件異議人違規事證明確，原處分機關依道路交
    通管理處罰條例第十三條第一款規定，裁處異議人罰鍰三千
    元，並責令申請換領牌照或改正，核無違誤，異議人之異議
    為無理由，應予駁回。
據上論斷，應依道路交通案件處理辦法第十九條，裁定如主文。
中    華    民    國    99    年    3     月    8     日
                  交通法庭法  官  李文娟
以上正本證明與原本無異。
如不服本裁定，應於裁定送達後5 日內向本院提出抗告狀。
                          書記官  蕭秀蓉
中    華    民    國    99    年    3     月    11    日

司法院資訊處製作；財團法人民間司法改革基金會備份。
